臺灣桃園地方法院刑事判決　　　　　　　96年度訴字第1400號
公　訴　人　臺灣桃園地方法院檢察署檢察官
被　　　告　甲○○
選任辯護人　財團法人法律扶助基金會邱國旺律師
被　　　告　乙○○
　　　　　　　　　　（另案於臺灣桃園女子監獄執行中）
指定辯護人　本院公設辯護人丁○○
上列被告等因違反毒品危害防制條例案件，經檢察官提起公訴（
96年度偵字第12136 號），本院判決如下：
    主  文
甲○○、乙○○共同販賣第一級毒品，甲○○處無期徒刑，褫奪
公權終身，乙○○累犯，處有期徒刑拾捌年，如附表編號1 所示
之海洛因沒收銷燬之，如附表編號2 所示之物沒收。
甲○○、乙○○被訴持有第二級毒品罪部分均免訴。
    事  實
一、乙○○曾因違反毒品危害防制條例及動產擔保交易法等案件
    ，經法院分別判處有期徒刑4 月及4 月確定，該二案經裁定
    應執行有期徒刑7 月，於民國95年10月31日執行完畢。
二、甲○○、乙○○均明知海洛因係中央主管機關明令公告禁止
    販賣之第一級毒品，竟仍共同基於意圖營利之犯意聯絡，利
    用甲○○所持用如附表編號2 所示之行動電話1 支（內插有
    0000000000號行動電話門號SIM 卡1 張），做為其等與需購
    買海洛因之人間之交易聯絡工具，而先後販賣第一級毒品海
    洛因予丙○○共2 次，其二人販賣毒品之詳情如下：
  (一)於96年4 月中旬某日，丙○○欲購買新臺幣（下同）一千元
    之海洛因，遂撥打甲○○持用之上開行動電話門號聯絡購毒
    事宜，甲○○允諾出售後，即由乙○○持欲出售予丙○○之
    海洛因1 包，至桃園市○○○街之OK便利商店交予丙○○，
    而丙○○於收受上開海洛因後，始向乙○○表示購買毒品之
    一千元暫予賒欠，致乙○○未能當場收取出賣毒品之價金。
  (二)甲○○於96年5 月中旬某日，販入數量不詳之海洛因後，嗣
    於96年5 月18日，丙○○欲購買一千元之海洛因，遂撥打甲○○所持用之上開行動電話門號聯絡購毒事宜，甲○○允諾
    出售後，即由乙○○持欲出售予丙○○之海洛因1 包，至桃
    園市○○○街之OK便利商店交予丙○○，而丙○○於收受上
    開海洛因後，亦向乙○○表示購買毒品之一千元暫予賒欠，
    致乙○○未當場取得出賣毒品之款項。
  (三)俟96年5 月21日晚間7 時40分許，警方在桃園市○○街35號
    6 樓查獲甲○○及乙○○二人，並在乙○○身上扣得甲○○
    所有前開販入而未售出之海洛因3 包，並在上址屋內扣得甲○○所有前開販入而未售出之海洛因44包（海洛因共47包之
    重量，詳附表編號1所示）及上開行動電話1 支等物。
三、案經桃園縣政府警察局桃園分局報請臺灣桃園地方法院檢察
    署檢察官偵查起訴。
    理  由
甲、有罪部分（即販賣第一級毒品罪部分）：
一、訊據被告乙○○對上開事實除辯稱：海洛因是其拿給丙○○
    沒錯，但其沒有販賣云云外，對於其他犯情則均坦承不諱，
    並經證人丙○○於檢察官訊問及本院審理時具結證述綦詳，
    而如附表編號1 所示之白色粉末經送請法務部調查局鑑驗結
    果，認該47包白色粉末均含第一級毒品海洛因之成分，有該
    局鑑驗書1 紙在卷可考，復有如附表編號2 所示之物扣案可
    資佐證。被告乙○○雖以前詞置辯，但查，由證人丙○○於
    檢察官訊問時證稱：我前後跟乙○○拿過2 次海洛因，每次
    1 包一千元，我當時沒有錢，就跟她說用欠的，就是欠她二
    千元等語（見偵卷第65至66頁），及於本院審理時證稱：我
    跟甲○○、乙○○拿海洛因時，在電話中都說是1 包一千元
    ，等我拿到海洛因之後才說身上沒錢要用欠的，我有錢的話
    ，還是要還，沒有的話，就沒有還等語（見本院卷(二)第108
    至109 頁）觀之，證人丙○○就海洛因係約定以每包一千元
    之價格購買，僅因無現金可供給付而暫予賒欠，並非無償自
    被告乙○○手上取得海洛因之事實，前後供述核屬一致，堪
    認所述非虛，是被告乙○○對於丙○○係向被告甲○○以每
    包一千元之價格購買海洛因，而非甲○○免費提供海洛因予
    丙○○乙情，當知之甚詳。稽此，被告乙○○辯稱其沒有販
    賣海洛因云云，洵無足採。
二、詰之被告甲○○雖矢口否認有販賣海洛因之犯行，辯稱：扣
    案的海洛因毒品都是乙○○的，0000000000號行動電話門號
    雖是其所使用，以前其還沒有吃藥的時候，丙○○有打這支
    電話給其，但其在四、五月間都沒有接到丙○○打來的電話
    云云，但查：
  (一)證人丙○○於本院審理時具結證稱：0000000000號行動電話
    號碼是介紹我認識甲○○、乙○○的那個朋友留給我的，那
    個朋友說這支電話是甲○○的電話，打這個電話可以找到「
    阿海」這個人拿海洛因，我打電話給甲○○，跟他接觸1 、
    2 次，然後每次都是乙○○拿給我的等語（見本院卷第101
    至106 頁），與證人即共犯乙○○於本院96年11月7 日審理
    時具結證稱：丙○○打電話給甲○○，電話是甲○○接的，
    甲○○講完電話後就叫我拿海洛因到正康二街的OK便利商店
    給丙○○等語（見本院卷(二)第70至74頁），核屬相符，堪認
    其二人所述並非空言杜撰。且販賣海洛因之罪責甚重，指證
    他人販毒，將使他人遭科處重刑，本身亦須承擔誣告或偽證
    之刑責，證人丙○○既僅係透過朋友取得被告甲○○之電話
    號碼欲向甲○○購買海洛因，是彼等間當無夙怨仇隙，丙○○當不至於為此損人不利己之愚行。至共犯乙○○不僅於無
    家可歸之時，受甲○○之收留，二人更因此成為男女朋友同
    居一室，關係匪淺，衡情乙○○迴護甲○○猶恐不及，焉有
    惡意誣指甲○○販賣海洛因之可能。稽上各端，足認證人丙○○、乙○○上開證述情節確屬事實。
  (二)共犯乙○○於警、偵訊及本院訊問、行準備程序及96年9 月
    19日審理時，雖均供稱扣案海洛因毒品為其所有，但其於本
    院96年11月7 日審理時則證稱：96年5 月21日警方在我口袋
    內查獲之3 包海洛因是甲○○的，在房間內扣到的44包海洛
    因也是甲○○的等語（見本院卷(二)第61及64頁），足見其前
    後之陳述內容並非一致，究係何者為真，自應予探究。參以
    乙○○與甲○○為同居之男女朋友，且甲○○對乙○○又有
    免費提供住處而予以收留之恩，乙○○為迴護甲○○而偽稱
    扣案海洛因係其所有，實為事理之常。又丙○○購買海洛因
    時所撥打之0000000000號行動電話門號係甲○○所持用，及
    丙○○係與甲○○商談購毒事宜等情，已詳如前述，足徵被
    告甲○○實為本案販賣海洛因之主事者，若謂扣案海洛因係
    依甲○○指示行事之乙○○所有，顯有違一般經驗法則及論
    理法則。因之，乙○○嗣於本院審理時所證稱扣案海洛因係
    甲○○所有等內容，自較甲○○辯稱扣案海洛因均係乙○○
    所有云云為可採。
三、另查，販賣第一級毒品海洛因係政府嚴予查緝之違法行為，
    非可公然為之，不論是瓶裝或紙包之毒品，均可任意分裝或
    增減其分量，而每次買賣之價量，亦隨時隨雙方關係之深淺
    、當時之資力、需求程度及對行情之認知等因素，機動的調
    整，被告二人可依買受人之需求按原包裝賣出或再分裝為小
    包出售，則無論以原包裝賣出或分裝後再行出賣之每包售價
    ，均可因賺取價差而牟得利益，至為昭然；況海洛因之價格
    昂貴，取得不易，且為政府嚴予查緝之犯罪，凡為販賣之不
    法勾當者，苟無利可圖，應無甘冒被查緝法辦重刑之危險，
    平白無端義務為該買賣之工作，而被告二人與證人丙○○間
    並非親故至交，苟無利得，豈會甘冒重刑之風險，先後2 次
    供其取得海洛因之理，是被告二人販入海洛因之價格必較售
    出之價格低廉，而有從中賺取買賣差價牟利之意圖及事實，
    當屬合理之認定。
四、綜上查證，足認被告二人所辯，均係卸責之詞，不足採信，
    本件事證明確，被告二人販賣第一級毒品海洛因之犯行均堪
    認定，應依法論科。
五、核被告甲○○、乙○○所為，均係犯毒品危害防制條例第4
    條第1 項之販賣第一級毒品罪。被告甲○○、乙○○間就販
    賣第一級毒品之犯行，有犯意聯絡及行為分擔，均為共同正
    犯。被告甲○○販入海洛因之低度行為，為售出之高度行為
    所吸收，被告二人意圖販賣而持有海洛因之低度行為，亦為
    實際售出之高度行為所吸收，均不另論罪，公訴人認意圖販
    賣而持有海洛因及販賣海洛因二罪應予分論併罰，容有誤會
    。另按刑事法若干犯罪行為態樣，本質上原具有反覆、延續
    實行之特徵，立法時既予特別歸類，定為犯罪構成要件之行
    為要素，則行為人基於概括之犯意，在密切接近之一定時、
    地持續實行之複次行為，倘依社會通念，於客觀上認為符合
    一個反覆、延續性之行為觀念者，於刑法評價上，即應僅成
    立一罪。學理上所稱「集合犯」之職業性、營業性或收集性
    等具有重複特質之犯罪均屬之，例如經營、從事業務、收集
    、販賣、製造、散布等行為概念者是（最高法院95年度台上
    字第1079號判決要旨參照）。是販賣第一級毒品罪之成立，
    本質上即具有反覆性，本件被告二人基於概括之犯意，在密
    切接近之一定時間及空間內反覆出售海洛因予丙○○共2 次
    之犯行，於行為概念上，應認為僅成立一罪。而被告乙○○
    有如事實欄一、所載之犯罪科刑、執行情形，有臺灣高等法
    院被告前案紀錄表在卷可按，其受徒刑之執行完畢後，5 年
    以內故意再犯本件有期徒刑以上之罪，為累犯，應依刑法第
    47 條 第1 項規定，就法定刑死刑、無期徒刑以外之罰金刑
    部分加重其刑。另查，被告乙○○係因受被告甲○○之收留
    ，而與甲○○成為關係密切之男女朋友，始因此願受甲○○
    之指示共同販賣海洛因予丙○○，是其不僅參與之緣由具特
    殊性，又非販賣海洛因之主謀者，執其情節與販賣海洛因之
    嚴峻刑度相較，顯滋情輕法重之感，易言之，即縱處以販賣
    第一級毒品罪法定刑之最低度無期徒刑，仍嫌過重，其情不
    無可憫，爰依刑法第59條規定減輕其刑。上開刑之加減並應
    先加後減之。檢察官雖未就被告甲○○販賣第一級毒品之犯
    行提起公訴，惟被告甲○○此部分之犯行，與業經檢察官起
    訴之意圖販賣而持有第一級毒品罪間，既為具吸收關係之實
    質上一罪，自為起訴效力所及，本院應併予審判。爰審酌被
    告二人為謀一己之私利，販賣毒品予他人，嚴重損及國民健
    康，兼衡被告二人販賣第一級毒品之次數、金額，及被告甲○○為販賣毒品犯行之主導者，被告乙○○則係受男友甲○○之指示始共同販毒，暨被告甲○○犯後否認全部犯行，被
    告乙○○則尚能坦承部分犯行等一切情狀，各量處如主文所
    示之刑，而被告甲○○受無期徒刑之宣告，另應依法宣告褫
    奪公權終身。如附表編號1 所示之物品為第一級毒品海洛因
    乙情，有如前述，應依毒品危害防制條例第18條第1 項前段
    之規定沒收銷燬之。如附表編號2 所示之物，為被告甲○○
    所有，此業據甲○○供明在卷，且該物品又屬被告二人販賣
    海洛因所用之物，應依毒品危害防制條例第19條第1 項之規
    定宣告沒收，又該物既已扣案，即無全部或一部不能沒收之
    問題，要毋庸依同條項規定諭知如全部或一部不能沒收時，
    追徵其價額之必要。至被告二人出售海洛因予丙○○所應收
    取之金額共二千元，依證人丙○○於本院審理時證稱該金額
    賒欠迄今尚未給付等情觀之，被告二人顯未取得該二千元，
    尚難認屬販賣毒品之所得，自無從加以沒收。扣案安非他命
    4 包、吸食器1 組、針筒5 支、現金六萬四千元、筆記簿1
    本、監視鏡頭2 個及監視螢幕2 臺，因無證據足資證明與本
    案販賣海洛因之犯行有關，亦不予宣告沒收。
六、末查，本件被告乙○○前雖有1 次侵占、2 次施用毒品及1
    次違反動產擔保交易法之前科，然由其犯罪時間及執行之情
    形觀之，被告就刑罰之適應性如何，仍有待觀察，且其於本
    案中係受男友甲○○之指示始犯案，自難遽認其已不具刑罰
    之適應性，無法憑此以達矯治之效而須另謀處遇方法之必要
    ，因之，本院審酌結果認為仍給予被告刑罰教育以查其效之
    機會為妥，公訴人請求依刑法第90條第1 項之規定，諭知於
    刑之執行前令入勞動場所強制工作，尚無必要，併此敘明。
乙、免訴部分（即持有第二級毒品罪部分）：
一、公訴意旨略以：被告甲○○、乙○○未經許可，自96年4 月
    中旬某日起，共同非法持有第二級毒品安非他命4 包，嗣於
    96年5 月21日為警查獲，因認被告二人此部分另涉犯毒品危
    害防制條例第11條第2 項之持有第二級毒品罪嫌。
二、按案件曾經判決確定者，應諭知免訴之判決，刑事訴訟法第
    302 條第1 款定有明文。又訴訟上所謂一事不再理之原則，
    關於實質上一罪或裁判上一罪，亦均有其適用，最高法院60
    年台非字第77號著有判例可資參照。
三、經查，被告二人因本案被查獲持有上開安非他命之案件，同
    時復經檢察官以被告二人均涉犯施用第二級毒品安非他命之
    罪提起公訴，其二人施用第二級毒品安非他命案件，並經本
    院分別以96年度審訴字第623 號、第547 號判決有罪確定，
    有上開判決及臺灣高等法院被告前案紀錄表在卷可考。準此
    ，本案被告二人被訴非法持有第二級毒品安非他命之犯行，
    應為前揭施用安非他命之高度行為所吸收，易言之，被告二
    人施用及持有安非他命之犯行，屬具有吸收關係之實質上一
    罪，在訴訟法上無從分割，是被告二人非法持有第二級毒品
    之犯行，各為其等前開施用第二級毒品案件之判決效力所及
    ，檢察官就被告二人非法持有安非他命之部分重行起訴，自
    應諭知免訴之判決。
四、末按沒收為從刑之一種，依主從不可分原則，應附隨於主刑
    而同時宣告之，除有罪、免刑等判決，於裁判時併宣告外，
    如諭知無罪之判決，既無主刑，從刑亦無所附麗，故案內之
    違禁物，應另依刑法第40條但書由檢察官聲請單獨宣告沒收
    （最高法院78年度台非字第72號判例要旨參照）。稽此，免
    訴判決既非有罪、免刑等判決，且屬無主刑之判決，其從刑
    亦無所附麗，縱使案內有扣案物，亦不得併予宣告沒收。查
    本件被告二人非法持有安非他命部分既受免訴之諭知，揆諸
    上開說明，本件扣案之第二級毒品安非他命4 包亦不得於本
    案併為沒收銷燬之諭知，附此敘明。
據上論斷，應依刑事訴訟法第299 條第1 項前段、第302 條第1
款，毒品危害防制條例第4 條第1 項、第18條第1 項前段、第19
條第1 項，刑法第11條前段、第28條、第47條第1 項、第59條、
第37條第1 項，判決如主文。
本案經檢察官許曉微到庭執行職務。
中　　華　　民　　國　　96　　年　　12　　月　　17　　日
            刑事第十一庭  審判長法  官　蔡榮澤
                                法  官  紀凱峰
                                法  官  魏于傑
上正本證明與原本無異。
如不服本判決，得於收受判決正本後10日內，向本院提出上訴狀
。
                                書記官  林怡君
中　　華　　民　　國　　96　　年　　12　　月　　25　　日
附表：
┌──┬─────┬─────────────┬────────────┐
│編號│物      品│數                      量│備                    註│
├──┼─────┼─────────────┼────────────┤
│1   │白色粉末  │47包（合計淨重5.26公克，空│扣案，被告甲○○所有，內│
│    │          │包裝共重20.31公克）       │均含第一級毒品海洛因成分│
├──┼─────┼─────────────┼────────────┤
│2   │廠牌WIN II│1 支（內插有0000000000號SI│扣案，被告甲○○所有而供│
│    │之行動電話│M 卡1 張）                │聯絡販賣海洛因事宜所用  │
└──┴─────┴─────────────┴────────────┘
本案論罪科刑主要法條：
毒品危害防制條例第4條第1項
製造、運輸、販賣第一級毒品者，處死刑或無期徒刑；處無期徒
刑者，得併科新臺幣 1 千萬元以下罰金。
